臺灣苗栗地方法院民事簡易判決
111年度苗簡字第373號
原      告  郭秀貴  
訴訟代理人  張育瑋律師            
被      告  李明洲  
上列當事人間請求侵權行為損害賠償事件，原告提起附帶民事訴
訟，經本院刑事庭移送前來（110年度附民字第261號），本院於
民國111年7月19日言詞辯論終結，判決如下：
　　主  文
被告應給付原告新臺幣360,000元，及自民國110年12月11日起至
清償日止，按週年利率5％計算之利息。
本判決得假執行。
    事實及理由
一、原告主張：被告預見金融機構帳戶提供他人使用，可能供他
    人作為遂行詐欺取財犯罪之工具，亦預見代他人提領並轉交
    款項之行為，即是詐欺集團收取詐欺所得贓款之手法，並藉
    此逃避執法人員循線追查，竟因急需用錢、欲尋找貸款管道
    ，於民國109年12月29日透過通訊軟體與自稱「ok忠訓國際 
    溫專員」之不詳姓名年籍成年人（下稱「溫專員」）聯繫後
    ，將其申辦之中華郵政股份有限公司苑裡郵局（下稱苑裡郵
    局）帳號00000000000000號之帳戶（下稱系爭帳戶）資訊提
    供予「溫專員」，並同意依其指示代為提領、轉交他人匯入
    之款項，而該人所屬詐騙集團不詳成員於110年1月10日向原
    告以電話及通訊軟體假冒為原告之姪子，並誆稱因公司急需
    用錢，欲借款匯給廠商，致原告陷於錯誤，依指示於110年1
    月11日上午11時55分許，在彰化銀行大林分行以現金臨櫃匯
    款新臺幣（下同）360,000元（下稱系爭款項）至系爭帳戶
    ，旋即遭被告於同日下午2時18分許，在苑裡郵局臨櫃提領
    系爭款項後，轉交予該詐欺集團指派到場、自稱「業務」之
    少年，嗣原告驚覺受騙並報警處理。為此，爰依侵權行為法
    律關係，請求被告負損害賠償責任等語。並聲明：㈠被告應
    給付原告360,000元，及自刑事附帶民事起訴狀繕本送達被
    告之翌日起至清償日止，按週年利率5％計算之利息。㈡願供
    擔保，請准宣告假執行。
二、被告則以：伊當時急需用錢，找到忠訓國際借錢，忠訓國際
    的人說前會匯到伊帳戶，請伊幫他們領出來，伊也不知道他
    們是詐騙集團，自己也是被害者等語，資為抗辯。並聲明：
    原告之訴駁回。
三、本院之判斷：
　㈠經查，原告受詐欺集團不詳成員詐欺而陷於錯誤，因而匯款
    至被告提供予詐欺集團之系爭帳戶，嗣遭被告提領系爭款項
    並轉交予該詐欺集團指派之人，致原告受有財產上損害等情
    ，有原告於警詢中之證述、手機畫面翻拍照片、彰化銀行匯
    款回條聯、系爭帳戶之客戶基本資料、歷史交易清單、熱點
    資料案件詳細列表、交易資料、提款人相片、報案三聯單、
    反詐騙諮詢專線紀錄表、詐騙帳戶通報警示簡便格式表、金
    融機構聯防機制通報單等件為證，經本院調閱另案110年度
    金訴字第120號刑事判決（下稱刑案）卷宗核閱無訛。
　㈡被告雖以係受詐騙提供系爭金融帳戶資料，否認有故意詐欺
    等語置辯，然衡情將款項任意匯入他人帳戶內，可能有遭該
    帳戶持有人提領一空之風險，故倘其來源合法、正當，實無
    將款項匯入他人帳戶，再委請該帳戶持有人代為提領後輾轉
    交付之必要，是依一般人之社會生活經驗，若遇刻意將款項
    匯入他人帳戶，再委由他人代為提領款項之情形，衡情當已
    預見所匯入之款項極有可能係詐欺所得等不法來源資金。又
    觀諸現今社會上，詐欺集團以蒐集而來之人頭帳戶作為詐欺
    犯罪之受款帳戶，並利用車手提領人頭帳戶內之款項後迂迴
    層轉，以確保犯罪所得並逃避警方追查，亦經報章媒體多所
    披露，並屢經政府、銀行及新聞為反詐騙之宣導，因此提供
    帳戶予非親非故之人使用，受讓人將持以從事財產犯罪，而
    委由他人以臨櫃或使用自動付款設備之方式代為提領並轉交
    金融帳戶內款項者，實係欲藉此取得不法犯罪所得及製造金
    流斷點、掩飾犯罪所得之去向，均屬具通常智識經驗之人所
    能知悉或預見。又據被告於刑案偵訊中之陳述：「溫專員」
    僅表示要美化帳戶，要求被告提供帳戶資料、代為提領並轉
    交公司匯入之款項，沒有問其財產狀況等語，此情顯然與一
    般人所認知之正常貸款流程不合，被告亦自承與正常情況有
    異，足見其知悉對方欲透過不法造假薪資轉帳之方式使銀行
    相信被告有還款能力而願意貸款，並委由被告以虛捏事由欺
    騙櫃臺人員之方式來確保順利提領系爭款項後輾轉交付詐騙
    集團不詳之人等情，堪認被告已預見將系爭帳戶資料提供予
    「溫專員」使用，並代為提領匯入之款項來源、用途恐非合
    法，應為詐欺集團為遂行詐欺犯行分工之一環，旨在規避查
    緝，用於受領、隱匿詐欺所得贓款，當屬不法行為，縱被告
    並非明知其提領之款項即為詐欺集團成員詐騙被害人之犯罪
    所得，惟其對於依指示提領系爭款項，可能係他人詐欺犯罪
    所得，確有容忍其行為將導致詐欺取財及掩飾或隱匿詐欺犯
    罪所得去向之犯罪發生本意無訛，是被告辯稱其遭詐欺集團
    所騙並無詐欺之故意，尚難採信。
　㈢按因故意或過失，不法侵害他人之權利者，負損害賠償責任
    ；故意以背於善良風俗之方法，加損害於他人者亦同；數人
    共同不法侵害他人之權利者，連帶負損害賠償責任；幫助人
    ，視為共同行為人，此觀民法第184條第1項前段、第185條
    第1項前段、第2項規定甚明。又共同侵權行為人間不以有意
    思聯絡為必要，茍各行為人之行為均為損害之共同原因，即
    所謂行為關聯共同，亦足成立共同侵權行為，而應就被害人
    之全部損害負賠償責任。查被告已預見其將系爭帳戶資料提
    供予「溫專員」使用，並代為提領匯入系爭帳戶之款項轉交
    詐欺集團不詳成員，極可能共同與詐欺集團為不法犯行，仍
    執意為之，而不法侵害原告之財產權乙情，如前所述，其行
    為與原告所受損害間具因果關係，自應對原告所受損害負侵
    權行為損害賠償責任，故原告依侵權行為法律關係請求被告
    給付36萬元，為有理由，應予准許。
　㈣給付無確定期限者，債務人於債權人得請求給付時，經其催
    告而未為給付，自受催告時起，負遲延責任。其經債權人起
    訴而送達訴狀，或依督促程序送達支付命令，或為其他相類
    之行為者，與催告有同一之效力；遲延之債務，以支付金錢
    為標的者，債權人得請求依法定利率計算之遲延利息。但約
    定利率較高者，仍從其約定利率；應付利息之債務，其利率
    未經約定，亦無法律可據者，週年利率為百分之5 ，民法第
    229 條第2 項、第233 條第1 項、第203 條分別定有明文。
    本件原告對於被告之侵權行為損害賠償請求權為無確定期限
     之給付，又本件刑事附帶民事起訴狀繕本已於110年12月10
    日送達被告（見附民卷第5頁），揆諸前開規定，原告得請
    求自110年12月11日起至清償日止，按週年利率5％計算之遲
    延利息，應屬有據。　
四、綜上所述，原告依侵權行為之法律關係，請求被告給付360,
    000元，及自110年12月11日起至清償日止，按週年利率5 ％
    計算之遲延利息，為有理由，應予准許。
五、本件係依民事訴訟法第427 條第1 項規定適用簡易程序所為
    被告敗訴之判決，依同法第389 條第1 項第3 款規定，本院
    應依職權宣告假執行。原告陳明聲請宣告假執行，然其聲請
    僅係促使法院為職權之發動，爰不為假執行擔保金之諭知。
六、本件係刑事附帶民事訴訟，經刑事庭裁定移送民事庭審理事
    件，依刑事訴訟法第504 條第2 項規定，免納裁判費，亦無
    其他訴訟費用支出，故無諭知訴訟費用負擔及確定訴訟費用
    額之必要。　　　　
中　　華　　民　　國　　111 　年　　8 　　月　　18　　日
              　　苗栗簡易庭　法　官　黃思惠
以上正本係照原本作成。　　　　　　　　　
如對本判決上訴，須於判決送達後20日內向本院提出上訴狀（須
附繕本）。如委任律師提起上訴者，應一併繳納上訴審裁判費。
中　　華　　民　　國　　111 　年　　8 　　月　　18　　日
                              書記官  張智揚